臺灣臺中地方法院刑事裁定
111年度聲字第1072號
聲  請  人  臺灣臺中地方檢察署檢察官
受  刑  人  莊清涼



具  保  人  姚菘林（原名：姚文斌）



上列聲請人因受刑人犯詐欺案件，聲請沒入保證金（110年度執
字第4381號、111年度執聲沒字第73號），本院裁定如下：
    主    文
姚菘林繳納之保證金新臺幣伍萬元及實收利息，均沒入之。
    理    由
一、按具保之被告逃匿者，應命具保人繳納指定之保證金額，並
    沒入之。不繳納者，強制執行。保證金已繳納者，沒入之。
    前項規定，於檢察官依第93條第3項但書及第228條第4項命
    具保者，準用之，刑事訴訟法第118條第1項、第2項定有明
    文；而依第118條規定沒入保證金時，實收利息併沒入之，
    刑事訴訟法第119條之1第2項亦有明文。
二、聲請意旨略以：具保人姚菘林（原名：姚文斌）因受刑人即
    被告莊清涼（下稱被告）犯詐欺案件，經依檢察官指定之保
    證金額新臺幣（下同）5萬元，出具現金保證後，將被告釋
    放。茲因被告逃匿，依刑事訴訟法第118條、第119條之1第2
    項之規定，應沒入具保人繳納之保證金及實收利息。爰依同
    法第121條第1項聲請沒入具保人繳納之保證金及實收利息等
    語。
三、經查，被告因詐欺案件，前經聲請人指定保證金5萬元，由
    具保人繳納後，已將被告釋放，有臺灣高等法院被告前案紀
    錄表、刑事被告現金保證書、臺灣臺中地方檢察署收受刑事
    保證金通知、國庫存款收款書各1份在卷足憑。嗣被告前開
    案件，經本院以108年度易字第1962號判決判處有期徒刑9月
    、8月（2次）、7月（2次），應執行有期徒刑1年6月，並經
    臺灣高等法院臺中分院以109年度上易字第1365號判決駁回
    上訴確定在案。而聲請人就被告本件之執行，已為合法通知
    ，茲分述如下：
　㈠聲請人先就被告之住所即臺中市○區○○路0段000巷0號3樓、居
    所即彰化縣○○鄉○○街00巷0號，分別送達應到日期為民國110
    年4月19日之執行傳票1件，惟均未獲會晤被告本人，且無受
    領文書之同居人或受僱人，郵務人員分別於110年4月6日、
    同年月7日，將該執行傳票寄存在臺中市政府警察局第一分
    局公益派出所及彰化縣警察局彰化分局花壇分駐所。又就被
    告上開住所及居所即彰化縣○○市○○路0段000號，分別送達應
    到日期為110年5月3日之執行傳票1件，惟均未獲會晤被告本
    人，其中送達於彰化市中正路居所之執行傳票，係由具保人
    於110年4月15日收受送達；上開住所部分，則因無受領文書
    之同居人或受僱人，郵務人員於110年4月16日，將該執行傳
    票寄存在臺中市政府警察局第一分局公益派出所等情，有臺
    灣臺中地方檢察署送達證書、戶役政連結作業系統在卷可稽
    。從而，聲請人業已合法傳喚被告到案接受執行。
　㈡聲請人另依具保人之住所即彰化縣○○市○○路0段000號（此為
    被告另行陳報之居所），分別發函通知具保人應通知或帶同
    被告於110年4月19日9時、同年5月3日9時到案接受執行，逾
    期該被告如逃匿，即依法聲請沒入保證金，上開函文送達至
    上開住所，已由具保人分別於110年4月1日及同年月15日收
    受，有臺灣臺中地方檢察署通知、送達證書影本附卷可稽。
    因此，聲請人業已依法命具保人於指定期日通知或帶同被告
    到案接受執行。
　㈢嗣聲請人旋於110年5月4日，依法囑託司法警察拘提被告到案
    ，警員賀立瑋乃分別於110年5月15日9時許、同日20時30分
    許、同年月18日16時40分許，共3次前往被告上開住所執行
    拘提，卻無所獲，此有拘票及報告書在卷可憑，故聲請人已
    命司法警察拘提被告無著。
　㈣又前開執行傳票或通知送達及司法警察前往拘提被告之時，
    被告及具保人均未在監執行或因案被羈押中，有臺灣高等法
    院被告前案紀錄表、在監在押記錄表在卷可按；顯見被告可
    以自行決定到案執行，卻未遵期到案執行，核已無正當理由
    。
　㈤至被告雖以其接受腰椎手術請求暫緩執行，然經聲請人以其
    所提出彰化基督教醫療財團法人彰化基督教醫院診斷證明影
    本函詢法務部○○○○○○○，關於被告有無因入監執行刑罰而不
    能保其生命或有拒絕收監情形，經法務部○○○○○○○於110年9
    月14日以中監衛字第11000076820號函覆以「本監附設培德
    醫院醫師檢視來函所附之資料後簽註：「依診斷書所載，患
    者已接受腰椎手術，目前狀況可於本院神經外科門診追行踪
    診療。」有該函文附卷可參，則本件被告之身體狀況並無因
    入監執行刑罰而不能保其生命或有拒絕收監之情形，而未見
    有何不能到案執行之情形。聲請人乃再就其所陳報之居所即
    上開彰化市○○路0段000號之具保人住所送達應到日期為111
    年2月22日之執行傳票，由被告本人收受，然被告並未遵期
    到案執行。聲請人另依法囑託司法警察拘提被告到案，警員
    紀華特分別於111年3月8日17時許、同年月11日16時30分許
    、同年月11日17時許，共3次前往被告上開住所執行拘提，
    亦拘提無著，此有拘票及報告書在卷可憑。
　㈥綜上所述，聲請人就本件執行程序之踐行，對被告、具保人
    權利保護，已甚為充足。準此，被告多次經通知到案執行，
    且明知其聲請暫緩執行並未獲聲請人同意，自應依期到案執
    行，卻拒不到案接受執行，又經聲請人依法囑託司法警察拘
    提，亦拘提無著，是被告已有逃匿之事實，至為明確。而具
    保人經合法傳喚，亦未按期偕同或督促被告到庭，故聲請人
    據以被告逃匿為由，而為沒入具保人繳納之5萬元保證金及
    實收利息之聲請，依法核無不合，應予准許。
四、依刑事訴訟法第118條第1項、第2項、第119條之1第2項、第
    121條第1項，裁定如主文。
中　　華　　民　　國　　111 　年　　4 　　月　　18　　日
                  刑事第十庭  法  官  林芳如
以上正本證明與原本無異。
如不服本裁定，應於收受送達後5日內向本院提出抗告狀。（應
附繕本）
                              書記官  張玉楓
中　　華　　民　　國　　111 　年　　4 　　月　　18　　日